【裁判字號】    99,易,425
【裁判日期】    990707
【裁判案由】    竊盜等
【裁判全文】
臺灣臺南地方法院刑事判決               99年度易字第425號
公  訴  人  臺灣臺南地方法院檢察署檢察官
被      告  丙○○
上列被告因竊盜等案件，經檢察官提起公訴（99年度偵字第919號）
，本院判決如下：
    主  文
被訴竊盜部分無罪。
被訴無故侵入住宅部分公訴不受理。
    理  由
甲、無罪部分：
一、公訴意旨略以：被告丙○○意圖為自己不法之所有，於民國
    98年11月26日凌晨4時2分許之夜間，趁丁○○洗澡之際取走
    房門鑰匙，用鑰匙開啟臺南市○區○○路1段171號D棟 21室
    被害人丁○○（下稱丁○○）住處房門，侵入丁○○之住宅
    內，竊取丁○○所有之現金新臺幣（下同） 4千元及國民身
    分證、健保卡、大貨車駕照、中國信託信用卡等證件得手，
    而認被告涉犯刑法第321條第1項第 1款之夜間侵入住宅竊盜
    罪等語。
二、按被告以外之人於偵查中向檢察官所為之陳述，除顯有不可
    信之情況者外，得為證據，刑事訴訟法第159條之1第 2項定
    有明文，查丁○○於偵查中以證人身分向檢察官所為之具結
    陳述，係被告以外之人於偵查中向檢察官所為之陳述，且未
    見有何顯不可信之情況，依上開規定，得為證據。又丁○○
    於司法警察調查中之陳述，，檢察官及被告於本院調查證據
    時，均知曉為審判外之言詞陳述，且至言詞辯論終結前均未
    聲明異議，本院審酌上開言詞陳述作成之情況，認為適當，
    故依刑事訴訟法第159條之5第 2項規定，得為證據。再者傳
    聞法則係對於被告以外之人於審判外之言詞或書面陳述，亦
    即針對被告以外之人於審判外以言詞或書面所為之供述證據
    而為之規範，卷附在被告住處查獲咖啡色背心、白色棒球帽
    之相片6張以及監視器拍攝畫面翻拍相片4張（見警卷第14至
    16、19至22頁），係以科學、機械之方式，對於所拍攝內容
    所為忠實且正確之記錄，性質上並非供述證據，應無刑事訴
    訟法第159條第1項規定之適用。
三、公訴意旨無非以丁○○於司法警察調查中及偵查中之陳述，
    以及依在被告住處查獲咖啡色背心、白色棒球帽之相片 6張
    ，以及監視器拍攝畫面翻拍相片 4張，顯示該咖啡色背心、
    白色棒球帽與監視器拍攝之前開時地侵入丁○○之住宅行竊
    之人所穿戴之衣帽相符等情，為論罪依據。訊據被告對於查
    扣之咖啡色背心及白色棒球帽，均為其所有之情，固為坦認
    ，然堅詞否認犯行，且辯稱其並非上開監視器攝得之侵入丁
    ○○之住宅行竊之人等語。經查：
  (一)按犯罪事實應依證據認定之，無證據不得認定犯罪事實；又
    被告之自白，不得作為有罪判決之唯一證據，仍應調查其他
    必要之證據，以察其是否與事實相符，刑事訴訟法第 154條
    第1項、第156條第 2項分別定有明文。次按認定不利於被告
    之事實，須依積極證據，苟積極證據不足為不利於被告事實
    之認定，即應為有利於被告之認定，更不必有何有利之證據
    ；且刑事訴訟法上所謂認定犯罪事實之證據，係指足以認定
    被告確有犯罪之積極證據而言，該項證據自需適合於被告犯
    罪事實之認定，始得採為斷罪資料；如未能發現相當證據，
    或證據不足以證明，自不能以推測或擬制之方法，以為裁判
    之基礎；又刑事訴訟法第161條第1項規定檢察官就被告犯罪
    事實，應負舉證責任，並指出證明之方法，故檢察官對於起
    訴之犯罪事實，應負提出證據及說服之實質舉證責任，倘其
    所提出之證據，不足為被告有罪之積極證明，或其闡明之證
    明方法，無從說服法官以形成被告有罪之心證，基於無罪推
    定之原則，自應為被告無罪判決之諭知，最高法院30年上字
    第816號、29年上字第3105號、92年臺上字第128號等判例意
    旨參照。是被告未經審判證明有罪確定前，推定其為無罪，
    此為我刑事訴訟之基本原則。又公訴案件犯罪證據之蒐集，
    及提起公訴後，對犯罪事實之舉證責任及指出證明之方法，
    均屬公訴人之職責，原則上法院僅於當事人之主張及舉證範
    圍內進行調查證據，其經法定程序調查證據之結果，認已足
    以證明犯罪事實時，始得為犯罪事實之認定。若其為訴訟上
    之證明，於通常一般人仍有合理之懷疑存在，尚未達於可確
    信其真實之程度者，在該合理懷疑尚未剔除前，自不能為有
    罪之認定。法院不得以偵查機關關於某種犯罪之調查不易，
    即放棄上開原則之堅持，致有違背刑事訴訟無罪推定及嚴格
    證明之原則（最高法院94年度台上字第2032號、93年度台上
    字第6750號判決意旨參照）。
  (二)依附表所示勘驗播放標示「98、11、26大成路1段172號丁○
    ○失竊現場」光碟片內存錄之監視器拍攝黑白畫面（置於偵
    卷第27頁偵查光碟片存放袋內）之結果，監視器攝得之侵入
    丁○○住宅行竊之男子之面貌並不清楚，且查：
    (1)扣案之於被告住處查獲之白色棒球帽之帽簷為綠色，帽杯
      頂部有一綠色圓點，正面中央繡有綠色字體、約高 2公分
      、共長約8點5公分之「JAGUAR」英文字，在該「JAGUAR」
      上方繡有「JAGUA R」牌之紅色豹型商標圖樣（高約2公分
      、長約7點5公分），在該「JAGUAR」下方繡有紅色字體、
      約高0點5公分、共長約7點公分之 「RACING」英文字，在
      上開棒球帽尾部，繡有高約3公分、長約6公分，之長方形
      標籤，該標籤上排為藍色且內有星形圖樣及「CALTEX」英
      文字、下排為銀色且內有「Havoline」英文字。然前揭攝
      得行竊之男子，係頭戴全白色、正面無繡有字樣、帽簷為
      白色、帽杯頂部無圓點之棒球帽
    (2)再者扣案同於被告住處查獲之背心 1件，係無袖、無衣領
      式，正面為淺咖啡色，直條紋，中央為直排紐扣、並具有
      四個紐扣式口袋（上方二邊為長寬各約11公分之正方形口
      袋各1個、下方二邊為長寬各約16公分之正方形口袋各1個
      ），正面口袋上的鈕扣及中央直排的鈕扣均係深咖啡色，
      該背心之背面則為深咖啡色，無條紋，腰部設有與上開正
      面同淺咖啡色、橫條紋且紐扣式，高約3點5公分、長約37
      公分之長方形腰帶一條。惟上開監視器攝得行竊之男子，
      其上身係著正面淡色且正面未見置有口袋、亦無深色鈕扣
      、背面全黑且背面腰間無任何長方形腰帶、並非無袖背心
      、袖子為黑色、有 V字領、而且是一件式、而非先穿上襯
      衫或長袖上衣再套上背心之長袖上衣。
    有本院99年6月24日勘驗筆錄及相片14張可稽（見審卷第61、
    62、68至77頁，相片為扣案之將前揭棒球帽、背心之正面、
    背面，及由被告戴扣案之棒球帽及著扣案之背心後之正面及
    背面，以及取掉眼鏡後同樣著上開棒球帽及背心拍照，以及
    將勘驗之監視器攝得畫面中，98年11月26日4時6分34秒及同
    日4時6分35秒較近距離拍攝行竊男子正面、同日4時10分29
    秒及4時11分2秒及4時11分4秒較近距離拍攝同一位男子背面
    之畫面，定格列印）。是依上開勘驗，監視器攝得之行竊男
    子，不僅其面貌無法清晰辨認，且該男子所著之棒球帽及長
    袖上衣之外觀樣式，與扣案之棒球帽及背心之外觀樣式，明
    顯存有極大之差異，無法認為相同。
  (三)再被告固曾於司法警察調查中，就警方詢問其是否前開監視
    器攝得之男子時，答稱該男子係其本人等語（見警卷第 8頁
    ），復就警方詢問扣案之棒球帽及背心是否為其於該監視器
    攝得畫面中所著之衣物時，答稱是的等語（見警卷第 9頁）
    ，然被告迭於司法警察調查及審理中均堅稱其並未侵入丁○
    ○之住宅內行竊等語，且依上揭勘驗結果，監視器攝得之行
    竊男子之面貌，未臻清晰達足以辨認之程度，無法由監視器
    攝得之畫面比對確認出與被告之面貌相合，且該男子所著之
    棒球帽及扣案之棒球帽及背心，與監視器攝得之行竊男子所
    著之棒球帽及長袖上衣之外觀樣式並不相同，被告上開於司
    法警察調查中陳稱二者衣、帽係屬同一之情，有違真實；又
    丁○○於司法警察調查中及偵訊中因陳稱於98年11月26日凌
    晨 4時許，曾遭人趁其至洗澡間洗澡之際，拿取其置於洗澡
    間之鑰匙，並持其鑰匙打開住宅房門入內行竊等語，然其尚
    表示並不認識監視器攝得之行竊男子等語，且因其未曾與該
    行竊之人會面，無從認為其能具體指認出行竊之人；再者除
    未於被告身上或其住處查獲遭竊之物，或由該遭竊之物之流
    向而查知與被告相關之跡象外，因丁○○係於96年11月30日
    始向臺南市警察局第六分局大林派出所報案，而非同年11月
    26日案發當時立即報案，致未至竊盜現場進行採證，有臺南
    市警察局第六分局 99年5月7日南市警六刑字第09946258310
    號函及函附臺南市警察局第六分局大林派出所陳報單、受理
    刑事案件報案三聯單、受理各類案件紀錄表可憑（見審卷第
    46至48、50頁），亦未見有何顯示被告業有行竊之採證資料
    可供參憑。從而，監視器攝得之行竊男子所著之棒球帽及長
    袖上衣，與扣案被告所有之棒球帽及背心並不相同，復欠缺
    其他足以確認被告即為該行竊男子之客觀跡證，尚難僅憑前
    揭被告於司法警察調查中所為，但與真實容有相當出入之陳
    述，而在欠缺其他客觀事證佐證下，即可遽為推認被告係為
    該行竊之人。
  (四)綜上所述，檢察官就公訴意旨所指被告於夜間侵入丁○○住
    宅竊盜之事實，並未舉證明確達令人信實無疑之程度，揆諸
    上揭判例及說明，既無積極證據足以證明被告有何公訴意旨
    所指之竊盜犯行，自應就此部分為無罪判決之諭知。
乙、公訴不受理部分：
一、公訴意旨另以：被告曾於 98年12月29日上午9時20分許，騎
    乘機車至臺南市○○路空軍退員宿舍區，其明知自己非該宿
    舍區之住戶或家屬，且該區現仍有人使用、居住與管理，竟
    未先徵得該區住戶或管理人員之同意，即無故侵入臺南市○
    區○○路1段192號丙棟宿舍內，並於公共浴室洗澡，而認被
    告涉犯刑法第306條第1項之無故侵入住宅罪等語。
二、按告訴乃論之罪，告訴人於第一審辯論終結前得撤回其告訴
    ；又告訴經撤回者，應諭知不受理之判決，且得不經言詞辯
    論為之，刑事訴訟法第238條第1項、第303條第1 款及第307
    條分別定有明文。經查公訴意旨所指被告涉犯之刑法第 306
    條第1項之罪，依同法第308條第1 項規定，須告訴乃論，茲
    據告訴人即上開空軍退員宿舍自治會，經其會長乙○○本於
    代表告訴人之身分而代表告訴人具狀撤回告訴，有撤回告訴
    狀1份可稽【按上開位於臺市○區○○路1段 192號之宿舍，
    係屬空軍第 433聯隊列管之「逢甲單身退員宿舍」，而該聯
    隊依據國防部「國軍單身退員宿舍管理作業管理規定」，經
    宿舍退員選舉後，核定由乙○○自97年7月1日起接任該宿舍
    自治會會長，任期至 99年6月30日止，有國防部空軍司令部
    99年5月3日國空政事字第0990001669號函可憑（見審卷第39
    至43頁）】，依照首開說明，爰就被告涉犯刑法第306條第1
    項之罪部分，不經言詞辯論，逕為諭知不受理之判決。
據上論斷，應依刑事訴訟法第301條第1項、第303條第1款、第30
7條，判決如主文。
本案經檢察官甲○○到庭執行職務
中    華    民    國    99    年    7     月    7     日
                  刑事第十庭  法  官  陳威龍
以上正本證明與原本無異。
如不服本判決應於收受本判決後10日內向本院提出上訴書狀，並
應敘述具體理由。其未敘述上訴理由者，應於上訴期間屆滿後20
日內向本院補提理由書狀（均須按他造當事人之人數附繕本）「
切勿逕送上級法院」。
                              書記官  吳昕韋
中    華    民    國    99    年    7     月    7     日
附表：
播放偵卷27頁偵查光碟片存放袋內標示「98、11、26大成路1段
172號丁○○失竊現場」光碟片內存錄之監視器拍攝黑白畫面：
  (1)98年11月26日（下同）4時3分6秒起攝得一名面貌並不清楚
    ，但有無戴眼鏡並不明顯，著白色長褲，頭戴全白色、正面
    無繡有字樣、帽簷為白色、帽杯頂部無圓點之棒球帽，及上
    身著正面淡色且正面未見置有口袋、亦無深色鈕扣、背面全
    黑且背面腰間無任何長方形腰帶、並非無袖背心、袖子為黑
    色、有V 字領、而且是一件式、而非先穿上襯衫或長袖上衣
    再套上背心之長袖上衣之男子，先在臺南市○區○○路1 段
    174 號Ｄ棟21室丁○○之住處（下稱丁○○住處）前方附近
    走道四處走動，於4 時9 分15秒許攝得其手抱一堆白色衣物
    走至丁○○住處前方，翻動該堆白色衣物後，於4 時9 分15
    秒許持鑰匙開啟丁○○住處之門而進入該住處，直至4 時11
    分05秒許走出該住處，並在該住處前方不遠處走道上有手持
    物品翻找之動作，於4 時12分25秒許離開拍攝畫面。
  (2)同一男子於4時13分34秒許又出現在拍攝畫面，仍於丁○○
    住處前方走道上走動，並於4時14分5秒許再持鑰匙開啟丁○
    ○住處之門而進入該住處，直至4時15分30秒許走出該住處
    ，並於4時15分42秒許離開拍攝畫面。

司法院資訊處製作；財團法人民間司法改革基金會備份。
